【裁判字號】    89,訴,479
【裁判日期】    901005
【裁判案由】    給付買賣價金
【裁判全文】
臺灣高雄地方法院民事判決  八十九年度訴字第四七九號
    原      告  台灣糖業股份有限公司
    法定代理人  乙○○
    被      告  甲○○
右當事人間請求給付買賣價金事件，本院判決如左：
    主    文
原告之訴及其假執行之聲請均駁回。
訴訟費用由原告負擔。
    事    實
甲、原告方面：
一、聲明：求為判決(一)被告應給付原告新台幣（下同）五百一十五萬元及自民國八十
    八年十一月二十七日起至清償日止，按週年利率百分之五計算之利息，暨按日給
    付原告二千五百七十五元之滯納金。(二)訴訟費用由被告負擔。(三)願供擔保，請准
    宣告假執行。
二、陳述：
  (一)緣被告於民國八十六年四月十二日向原告公司購買坐落高雄縣橋頭鄉○○段一五
    ０一之一七、一五０一之二一、一五０一之二二、一五０一之三二、一五０二、
    一五０二之一、一五０二之四、一五０二之九、一五０二之一０地號等九筆土地
    上興建之橋隆商城編號Ｃ３２房屋及基地，總價款六百七十六萬元，此有房地預
    定買賣契書影本乙份附卷可稽。上開房屋之外部飾面業已完成，並已取得使用執
    照，則依兩造所訂立上開契約書第五條之規定，被告自應繳付第四期款及第五期
    款各為二十萬元及二十二萬元（請參見房地預定買賣契約書第二十八頁之繳款明
    細表），然迭然經原告通知，被告均未為繳付。又上開房屋業已建造完成，經原
    告分別以八十八年四月二十八日雄開服字第九六四０一一二九號、八十八年八月
    三十一日雄開服字第九六四０一二八三號、八十八年十一月十日雄開服字第九六
    四０一三五八號函通知被告辦理交屋手續，被告均置之未理；則依兩造所訂立上
    開契約書第六條第一項規定，被告自應給付尾款四百七十三萬元，合計被告應給
    付原告五百一十五萬元。又被告逾期未繳納上開第四期款、第五期款及尾款予原
    告，則依兩造所訂立上開契約書第五條第四款第六條第一款及第十二條第一款之
    規定，被告須依應付金額每日加計萬分之五滯納金。是原告自得請求被告給付五
    百一十五萬元及自民國八十八年十一月二十七日起（按被告第三次通知交屋期限
    為八十八年十一月二十六日，而以上開期限屆滿之翌日即同年月二十七日起算）
    至清償日止，按週年利率百分之五計算之利息暨按日給付原告二千五百七十五元
    之滯納金。
（二）對被告抗辯所為之陳述：
１、系爭房地預定買賣契約中，兩造所約定之土地面積與原告實際可交付之土地面
    積尚無不符。
（１）按「企業經營者應確保廣告內容之真實，其對消費者所負之義務不得低於廣
      告內容」消費者保護法第二十二條定有明文。是以企業經營者雖依上述規定
      ，有確保廣告內容真實之義務，然關於企業經營者與第三人訂定之契約內容
      為何，自應視該契約之約定而論。亦即，倘當事人於契約中已有明確之合意
      ，則與該合意內容不同，或有差距之廣告，自不得視為契約之一部分，此乃
      尊重當事人私法自治之表現，亦有敦促當事人在個別締約時，應具備一定之
      常識或智識，不得藉由消費者保護法第二十二條之規定，視為帝王條款，誤
      植當事人在締約時之真意。蓋契約與廣告本屬二事，非得謂消費者得依消費
      者保護法第二十二條之規定，將該契約訂定前後，企業經營者所出具之所有
      廣告，皆成為契約內容之一部，倘如是解釋，非但毀棄當事人自治原則，亦
      有廣告假若與契約內容不符，或廣告與廣告間內容相扞挌，究應如何適用條
      款或廣告內容之矛盾，無視於個別契約之差異性，亦不符經濟效益（詳參台
      灣台北地方法院八十六年訴字第二九七二號民事判決），再按廣告之作用重
      在吸引顧客購買之欲望，引發客戶觀看及興趣之動機，法律性質上屬於「要
      約引誘」，雖企業經營者應確保廣告內容之真實，其對消費者所負之義務不
      得低於廣告內容，消費者保護法第二十二條固定有明文，惟此乃行政機關為
      管制消費秩序之公平所為措施，至企業經營者與第三人訂定之權利義務關係
      ，仍應以雙方當事人間之言詞或書面約定為規範依歸，此係當事人私法自治
      之具體表現，故當事人間之契約仍應以雙方曾進行磋商後達於意思表示一致
      者為內容，若吸引消費者前來觀賞之廣告，因兩造從未進行磋商無從達於意
      思表示合致，僅因消費者保護法第二十二條之規定，即謂廣告當然為契約內
      容之一部，此顯然有違民法第一百五十三條「當事人互相表示意思一致，契
      約始行成立」之基本精神（詳參台灣台北地方法院八十七年重訴字第一０七
      四號民事判決）。
（２）系爭橋隆商城建案依高雄縣政府建設局八十五年十月九日核發之建造執照，
      基地為橋頭鄉○○段一五０一─一七、一五０一─二一、一五０一─二二、
      一五０二、一五０二─一、一五０二─四（以上六筆時為住宅用地）及一五
      ０一─三二、一五０二─七、一五０二─八（以上三筆時為道路用地）地號
      等九筆土地，面積為一一、一八五．五六平方公尺，嗣因原告公司委任設計
      之建築師依高雄縣政府建管單位核發之建築線顯示一五０一─三二地號之全
      部（面積二平方公尺）及一五０二─七（面積一五二平方公尺）、一五０二
      ─八（面積一七六平方公尺）之部分位於建築線內應合併使用（即該部分亦
      為住宅用地），並辦理分割，故原告公司申辦土地分割，並於八十六年一月
      十五日完成一五０二─九（分割自一五０二─七地號、面積二九平方公尺）
      、一五０二─一０（分割自一五０二─八地號、面積四０平方公尺）地號等
      二筆土地之分割登記，故原告公司於同年三月二十一日公開銷售時即以一五
      ０一─一七、一五０一─二一、一五０一─二二、一五０二、一五０二─一
      、一五０二─四、一五０一─三二、一五０二─九、一五０二─一０地號等
      九筆土地為買賣標的，面積一０、九二六．五六平方公尺，惟經查證，因部
      分地號土地與建造執照不符，原告公司於同年十月二日會同高雄縣政府建設
      局、岡山地政事務所、橋頭鄉公所等相關人員，履勘現場地籍分割線時，又
      認定一五０一─三二、一五０二─九、一五０二─一０地號等三筆土地應為
      道路用地，是原告公司申請變更設計，高雄縣政府建設局於八十七年十二月
      三十日核准將基地變更為一五０一─一七、一五０一─二一、一五０一─二
      二、一五０二、一五０二─一、一五０二─四地號等六筆土地，面積一０、
      八七七平方公尺，且上揭六筆土地於工程完工後即合併為一五０二地號乙筆
      土地，嗣因岡山地政事務所於都市○○○○○道路圓弧截角地，而於八十九
      年六月十三日自一五０二地號逕行分割出一五０一─一一、一五０一─一二
      地號等二筆道路用地，面積各為七平方公尺，則原告公司應將上述三筆土地
      （面積一０、八七七平方公尺，詳附件）依各戶持分移轉登記產權予承購戶
      ，惟原告公司為保障承購戶之權益，擬將本應由各承購戶依持分比例負擔之
      道路用地作價買回，而於九十年五月二十一日發函通知承購戶。雖原告公司
      所移轉於一二八戶承購戶之土地面積較契約約定之土地面積略為減少四九．
      五六平方公尺，惟按被告之持分比例計算之，則其所受之影響微乎其微，況
      土地面積之減少亦非可歸責於原告公司，乃係地政機關作業之疏漏所造成，
      被告執此遽謂上訴人公司有欺瞞大眾之嫌，容有誤會。
（３）查廣告圖就地坪之範圍並未加以界定，自應探討當事人之真意，況查兩造於
      系爭房地預定買賣契約書第二條第一款載明：「土地：坐落高雄縣橋頭鄉○
      ○段一五０一─一七．．．等九筆土地．．．，甲方應持有之土地面積之計
      算係依各戶銷售面積（含車位、車道面積）與總銷售面積之比例大小共同持
      分而得．．．」，另於前開契約書第二十五頁所附房地出售面積分算與售價
      明細表下方之註３．亦有相同記載，而被告就上開契約約定內容亦不爭執，
      由上足徵兩造已明白合意被告持有之土地面積係依該戶銷售面積（含車位、
      車道面積計二四二．九六平方公尺）與總銷售面積（計三四、００六．四七
      平方公尺）之比例大小共同持分，依此計算，兩造約定被告所買受之土地持
      分，折合面積為七八．０六平方公尺（見契約書第二十五頁房地出售面積分
      算與售價明細表之出售基地面積一欄），而依地政機關之登載，被告可持有
      土地持分之折合面積為七七．七一平方公尺  （10,877ｍ（基地面積）＊
      242.96ｍ／34,006.47ｍ=77.71ｍ），兩者皆採共同持分登記方式，是原告
      實際可移轉土地持分所折合之面積與契約約定之面積尚無不符。自難謂有被
      告所稱面積不足之瑕疵存在，原告已依債務本旨而為給付，自不構成不完全
      給付。
（４）次查原告於訂立契約前，即已提供契約書予被告於合理期間內審閱，可推認
      被告於訂約時已明確瞭解土地及建物面積之計算方式及所含範圍，況於契約
      書第十八頁亦附有含比例尺標示之一層平面圖，被告自可據以推算各戶之室
      內、陽台及防火間隔面積或六米基地內通路之面積究為若干，再者，本件係
      預售屋買賣，衡諸常情，買受人應會於施工期間接獲出賣人之繳款通知時，
      至工地查看施工進度或施工品質，方據以支付各期工程款，而本件被告亦不
      例外，此有八十八年三月八日橋頭郵局存證信函第七七號可稽（見原證十二
      ），則被告既於系爭建物建造完工之時或之前曾到工地，渠就建物座落基地
      之面積，自知之甚詳，若真有渠所謂短少６‧３６坪之情，當可立即知悉，
      並向原告提出異議，而非必待地政事務所測量後方明瞭，蓋渠所謂短少坪數
      並非一、二坪而已，而為肉眼無法立即判斷。惟被告於施工期間不僅就面積
      短少乙事隻字未提，更如期繳款至第三期工程款（斯時四樓地板已完成）。
      又倘依被告所指「地坪二三．六一坪」係指建物所座落之基地範圍，因被告
      另主張原告須給付一棟四層樓蓋滿之建物，依此計算，則建坪應有九四．四
      四坪（23.61*4=94.44）而非廣告上所載「建坪七三．五０坪」，惟被告於
      訂購時亦未有何異議，足徵被告之主張互相矛盾，不足採信。又查被告一方
      面謂「地坪二三．六一坪」僅指建物所座落之基地範圍，並未包括公共設施
      基地部分，惟另一方面卻又就廣告上所載「建坪七三．五０坪」，係指除建
      物之面積外，尚含其應分擔公共設施之面積乙事，並不爭執，則被告就相同
      之廣告用語，竟有兩種截然不同之解釋，其矛盾之處，灼然明甚。況以不動
      產交易實務觀之，消費者於購買不動產時，就社區內公共設施之用地，須由
      各購買人共同分攤，應為所共知之常理，則被告謂其所購買之土地僅指建物
      所座落之基地，並未包括公共設施基地部分云云，與交易常情顯有未符，不
      足採信。
（５）原告所興建之「橋隆商城」，係以透天住宅一百二十八戶，均使用一建造執
      照（詳契約書第三十三頁，嗣後並領取同一使用執照）之方式興建（一般簡
      稱為共照，與一般透天厝係每棟單獨申領建造執照之獨照情形不同，其因可
      將法定空地整體規劃使用，故可使建築面積有較大之規劃空間），本即非屬
      傳統之透天厝，而係共照及地下室共同開挖型態之住宅，且增設法定停車位
      、各機電空間、污水處理設備及公共梯間等公共設施，亦係由住戶共同使用
      並分攤持分，此自契約書第二、七條、廣告地下室平面圖、總配置圖及現場
      模型屋觀之即明，故系爭土地本應與其他住戶共同持分，與傳統基地上下全
      歸透天住戶專有且無公共設施持分之情形有別，此應為被告所明知。又自廣
      告總配置圖中可知建築基地內有六米基地內通路，此亦為兩造土地買賣標的
      之一（見契約書第二條第一項），即被告所買受之土地面積亦應包含此部分
      ，而不得將之排除在外，詎被告逕認所謂之地坪係建物所坐落之基地範圍，
      並未包含其他，被告之認定，顯然棄兩造所合意訂定之買賣契約內容於不顧
      ，且無視「共照」此一建築型態之特性，自非適法。
（６）退萬步言，倘如被告之主張，地坪係指建物所坐落之基地範圍（原告否認之
      ），惟依相關建築法規規定，建築基地除供建物本身所占之地面外，尚須留
      設法定空地，而橋頭鄉地區之法定空地比係占建築基地之百分之四十，亦即
      縱系爭建物所坐落之基地面積如被告主張「二三．六一坪」，惟其建築面積
      亦僅能有「一四．一六六坪」（２３‧６１坪＊６０％＝１４．１６６坪）
      ，而依卷附岡山地政事務所建物測量成果圖，系爭建物地面層加上陽台面積
      為四五．八二平方公尺（約十三．八六坪），二者相去不遠，足徵地坪之範
      圍縱如被告所主張係指建物所坐落之基地，其地面層之建築面積亦僅有約十
      四‧一六六坪，而非「二三．六一坪」全部皆得蓋滿，況被告就建物面積部
      分並未有爭執，則被告就建物之使用功能並未受有何限制，亦可達系爭買賣
      房地契約之目的，實無不完全給付之情。
（７）退步言之，在不完全給付之情形，雖得解除契約，然並非一有不完全給付之
      情形，即得據以解除契約，應視該契約之目的是否被危及定得否解除契約，
      亦即該契約關係之存續，是否對債權人造成不可期待之負擔，故而在債務人
      有違反義務時，債權人得據以解除契約之要件應以該債務不履行，對契約之
      目的構成重大妨礙為限。縱  鈞院認地坪之範範圍如被告所主張僅指建物所
      坐落之基地，惟如前所述，其地面層之建築面積依法亦僅得蓋約一四．一六
      六坪（按建物之地面層面積現有十三‧八六坪），且查被告就建物面積部分
      並未有爭執，足徵被告就建物之使用功能並未受有何限制，可達購買系爭房
      屋以供居住之目的。觀乎被告所指陳之瑕疵，並未危及建築物之結構體本身
      ，且買賣契約之目的亦不致被危及，自難認本件買賣契約之存續會對被告造
      成任何不可期待之負擔，及對契約之目的構成重大妨礙，被告自不得據以解
      除契約。
２、系爭房地預定買賣契約中並未約定應由被告取得土地之單獨所有權。
（１）查被告就其所稱購買坐落高雄縣橋頭鄉之獨棟透天厝，土地部分應予分割後
      移轉與買方單獨所有以符合高屏地區民眾之習慣一節，迄未舉證以實其說，
      且謂透天房屋注重在於房屋部分非注重於土地部分，即透天房屋住戶所居住
      之空間及於一樓至頂樓，居住期間無須擔心在樓上會影響樓下住戶之安寧，
      亦毋庸擔心樓上管線毀損影響樓下之生活品質，樓上、樓下均歸一人所有，
      此等生活品質與房屋之基地係單獨所有或僅係應有部分無涉，被告以透天房
      屋即應取得房屋基地單獨所有權云云，實無足取。
（２）況依前述房地預定買賣契約第二條第一項約定：「土地：坐落高雄縣橋頭鄉
      ○○段一五０一─一七．．．．．等九筆土地．．．．．，甲方應持有之土
      地面積之計算係依各戶銷售面積（含車位、車道面積）與總銷售面積之比例
      大小共同持分而得．．．」，另於前開契約書第二十五頁所附房地出售面積
      分算與售價明細表下方之註３．亦有相同記載，其餘如第七條就共用部分之
      使用管理及第八條就地下層權屬所為之約定，甚或於契約書第三十三頁所附
      之建造執照（係一二八戶共照）及第三十九頁至五十一頁所附之台糖橋隆商
      城住戶規約草案，在在皆足以顯示系爭橋隆商城係以透天住宅一二八戶均使
      用一建造執照之方式興建，非屬傳統之透天厝，而係共照及地下室共同開挖
      型態之住宅，且公共設施亦係由住戶共同使用並分攤持分，系爭土地本應與
      其他住戶共同持分，與傳統基地上下全歸透天住戶專有且無公共設施持分之
      情形有別。是兩造就系爭土地之登記乃約定採共同持分之方式，而非約定由
      被告取得土地之單獨所有權，此亦有證人洪文靜於台灣高等法院高雄分院八
      十九年重上字第一三五號乙案中之證述可稽（原證十四），且前揭契約書之
      內容既經被告審閱及簽名蓋章確認，顯被告知之甚詳其所購買之土地係「持
      分」（即應有部分），而非單獨所有，況綜觀契約全文，並無隻字片語約定
      應由被告取得房屋基地之單獨所有權，被告泛稱依高屏地區民眾之習慣土地
      應予分割為單獨所有云云，殊嫌無據。
３、綜上所述，兩造於系爭買賣契約中未約定原告應將系爭房屋之坐落基地所有權
    單獨移轉歸被告所有，而原告依約得將土地之所有權以應有部分方式移轉登記
    與被告之坪數並無不足，已如前述，是原告之給付並未有不合乎債務本旨之情
    ，被告解除契約於法不合。
三、證據：提出買賣契約書一件、使用執照一件、原告公司高雄廠八十八年四月二十
    八日雄開服字第九六四０一一二九號八十八年八月三十一日雄開服字第九六四０
    一二八三號、八十八年十一月十日雄開服字第九六四０一三五八號函各一件、原
    告土地開發處橋頭分處投資興建「橋頭商城」房地預售公告乙件、付定切結書及
    房屋訂購單各一件、建造執照及使用執照等各一件、建物所有權狀一件、照片十
    三張、原告土地開發處橋頭分處投資興建「橋頭商城」房地訂購須知乙件、房地
    預定買賣契約書乙件、本院八十九年訴字第五八四號案件言詞辯論筆錄一件、本
    院八十九年重訴字第一六三號案件言詞辯論筆錄一件、系爭建物平面圖一件、橋
    頭郵局第七十七號存證信函一件、剪報二份、行政院公平會函文、廣告文宣工作
    承攬契約書一件、廣告文宣企劃製作暨印刷工作施工說明一件、銷售公告一件、
    出售面積分算與售價明細表一件、回執三件、土地登記謄本一件、都市計劃使用
    分區一件、橋隆商城工程疑義說明一冊（外放於卷外）、台灣高等法院八十九年
    度重上字第一三五號九十年五月二十四日準備程序筆錄證人洪文靜之證詞為證（
    以上均為影本）。
乙、被告方面：
一、聲明：求為判決如主文所示。
二、陳述：
（一）原告違反兩造房地預定買賣契約第二條第一項約定迄未將高雄縣橋頭鄉○○段
      １５０２─９、１５０２─一０、１５０２─三二等三筆土地，合計七十一平
      方公尺土地移轉予買方即被告。
  １、查兩造買賣契約書（請見原審卷附台糖公司之證一）第二條第一項約定：土地
      座落高雄縣橋頭鄉○○段１５０１─一七等九筆土地，基地面積合計為一０、
      九二六．五六平方公尺，詎知房屋買受人，即訴外人王秀足在申請銀行擔保貸
      款時，赫然發現短少三筆基地，面積合計七十一平方公尺，此有右述三筆土地
      之謄本及已合併其他五筆為乙筆之仕隆段１５０２號土地謄本之記載（如證一
      及證二共四件土地謄本正本）可稽，與台糖公司高雄廠之公文可佐（證三）。
  ２、次查，右述事實，原告台糖公司於九十年五月始告知被告甲○○，此有原告發
      函予各承購戶有關本件系爭橋隆商場建案移轉土地面積較銷售面積短少乙案及
      處理方式函文（證四）可稽。此與原告事先未讓被告審閱契約書，並且不告知
      土地係一百二十八人共有，每戶房屋基地短少近三分之一及建築物有諸多重大
      瑕疵等等之欺瞞手段，不完全給付或瑕疵給付手法均相同，可證原告處處利用
      被告等消費者資訊不充足以遂行伊欺騙之目的，合先陳述。
（二）定型化契約條款之解釋：
  １、查本件房地預定買賣契約書乃原告台糖公司單方預先擬定乙節，洵無疑義，有
      疑義者乃是本件定型化契約條款如何解釋及規制，方符「契約正義」（請參證
      五─王澤鑑著─債法原理（一）關於定型化契約之功能、問題、規範及解釋之
      論文）
２、次查定型化契約條款訂入契約，成為契約之內容後，常須解釋才能確定條款的
      內容，而鑑於定型化契約條款的功能，及其對相對人（即消費者）可能產生的
      不利益，有四項解釋原則，應予注意（請參證五）１、客觀解釋原則：定型化
      契約條款係適用於多數契約，為維持其合理化的功能，應採客觀解釋，個案的
      特殊情況原則上不予考慮，而以通常一般人的了解可能性為其解釋標準。（請
      參證五），查本件房屋係座落高雄縣橋頭鄉之「透天厝」房屋買賣，是基地「
      地坪」之解釋，應依通常清費者可以了解之「透天厝」之基地乃建物座落之土
      地之客觀解釋，包含建物第一層及陽台及防火間隔。（而防火間隔之計算，依
      建築技術現施篇第一一０條第一款規定為一．五公分，再乘以本件建物基層長
      度為六．六二平方公尺，故本件六．六二平方公尺×一．五=九．九三平方公
      尺，而防火間隔包含在基地範圍亦為  鈞院八十九年訴字第三七三號禮股判決
      所是認併予敘明），是「基地範圍」乃指建物座落之基地面積，而不及於其他
    （例如道路）乙節。
  ３、定型化的其他解釋原則：２、限制解釋原則：定型化契約條款旨在排除任意規
      定，因此免責條款，應作限制解釋，以維護相對人的利益。３、不明確條款解
      釋原則：定型化契約條款有多種解釋可能性存在時，應適用較有利於相對人的
      解釋，即應由使用人承擔條款不明確的危險性。關於此點，消費者保護法第十
      一條第二項亦有規定：「定型化契約條款如有疑義時，應為有利於消費者之解
      釋。」可資參照。３、統一解釋原則：定型化契約條款既用於多數契約，遍及
      全國各地，基於解釋統一性的需要，應認定型化契約條的解釋，係屬法律問題
      ，得上訴第三審。此有大法官王澤鑑對定型化契約條款的解釋原則 (見證五)
      足資參酌。
  ４、再查原告廣告單除載明系爭建地之地坪即Ｃ３２為二三．六一坪之外，並無就
    地坪之範圍有作文字註明或其他解釋，從而該地坪究係包含若干部分，其真意
    自有待討論。審諸所謂「地坪」，其原意當係指建物（含地面層、及陽台與防
      火隔間）之坐落基地範圍，而原告既未於廣告單或契約上有所解釋，且以廣告
      單所呈現之資料而言，實難理所當然認為所謂「地坪」除包含右述系爭建物所
      坐落之基地範圍外，尚包含其他非該建物所坐落而與他人共有之基地部分（例
      如二條六米寬之人行巷道）。再者，原告所出售者係消費者可取得「獨棟獨戶
    」之集合住宅，而非一般橫向區分所有之公寓或大廈，是被告並不當然會認為
      自己所購買之系爭建物地坪必須包含其他非建物坐落之基地部分，況原告所出
      售之建物位置係在高雄縣橋頭鄉，衡情，該地居住習慣上大抵係獨棟獨戶，於
      該地區所謂之「地坪」依客觀解釋原則（見證五）應認為僅係建物所坐落之基
      地範圍，並未包含其他，則被告購買之系爭建物又係獨棟獨戶形式，消費者客
      觀上自會認為所謂「地坪」僅係指系爭建物（含地面層、陽台與防火隔間）所
      坐落之基地範圍，而非如原告所稱包含其他非該建物所坐落而與他人共有之基
      地部分。準此，原告既未於該廣告或契約內容上有所註明或解釋，且衡諸系爭
      建物之形式及消費行為所在地之消費者客觀上認知，該廣告之「真意」自僅係
      指系爭建物所坐落之基地範圍，而不包含其他非該建物所坐落而與他人共有之
      基地部分。況從保護消費者之立場觀之，亦可參照消費者保護法第十一條第二
      項之規定，於解釋上遇有疑義時，應從有利於消費者之解釋，是「地坪」並不
      包含建物（含地面層、陽台與防火隔間）以外之土地，洵無疑義。
  ５、末按消費者保護法第二十二條規定：「企業經營者應確保廣告內容之真實，其
      對消費者所負之義務不得低於廣告之內容。」依本件售屋廣告單所示，被告購
      買之Ｃ３２房屋地坪為二三．六一坪（參卷附被告八十九年三月十日答辯狀證
      物即廣告單影本），揆諸右揭法律，原告自應將地坪二三．六一坪之土地移轉
      登記予被告，惟經查卷附岡山地政事務所建物測量成果圖，系爭房屋地面層地
      坪加上陽及防火隔間面積僅五十五．七五平方公尺，合十六．八六坪，短少六
      ．七五坪，達百分之二十五，明顯低於廣告之內容，且屬不能補正，則被告自
      得依不完全給付（參照最高法院七十七年度第七次民事庭會議決議及新修正之
      民法第二百二十七條給付不能規定）解除契約。
（三）基地應否分割
  １、查原告主張：依兩造房地預定買賣契約書第二條買賣標的之第一項土地之中段
      約定：被告之土地係依「共同持有」之方式登記，惟依右述契約書同條文後段
      卻約定「但上開土地（即系爭土地）實際移轉面積依地政機關「分割後」登載
      之地號與面積為準，如有誤差雙方同意互不找補」等語，再依消保法第十一條
      第二項規定：「定型化契約條款如有疑義時，應為有利於消費者之解釋。」易
      言之，被告係購買坐落高雄縣橋頭鄉之獨棟獨戶透天厝，依高屏地區民眾不願
      土地與其他一百餘人共有之習慣，土地應予分割為單獨所有之狀態，而且本件
      售屋之廣告或契約文字若有疑義，依右揭消保法第十一條第二項規定及大法官
      王澤鑑見解 (見證五)應作有利消費者 (即被告)之解釋，是原告迄今未將總建
      築基地一０．九二六餘平方公尺  (約三千三百坪)分割出七八．０六平方公尺
      （見買賣契約書第二十四頁之編號Ｃ３２基地面積或廣告單Ｃ３２應有二三．
      六一坪之地坪）前，原告顯然尚未履行完畢出賣人義務，則被告自有權行使民
      法第二百六十四條之同時履行抗辯權，以拒付買賣之尾款。
  ２、次查，原告並無法移轉系爭土地九筆之其中三筆，已如前述，則原告於準備書
      狀（六）載稱：「... 原告實際可交付土地之面積與契約約定之土地面積尚無
      不符」等語，顯屬無稽。又系爭契約書第七條、第八條乃係規定法定停車位、
      各機電空間、污水處理設備及公共梯間與地下層為住戶共同所有，並無規定系
      爭建物基地亦須與其他保持共同持分等情。且系爭買賣契約附件五雖有原告所
      興建之橋隆商城一百二十八戶之建造執照，然細審系爭買賣契約書第二條應為
      有利於消費者即被告之解釋已如前述，則何能認係上開建造執照是共照 (即原
      告於準備書狀所稱之新型建築型態) 之證明。
３、另查「透天厝」除非分割基地確有困難，否則依市場慣例均須分割基地，此乃
      因共有土地，日後房屋轉售或改建均有許多困難，例如八十八年九月二十一日
      地震摧毀之六萬戶住宅，因集合住宅土地持分共有等原因於地震後一年尚有四
      萬多戶（即２／３之受災戶）無法取得建照，此有中國時報八十九年九月二十
      一日報導「９２１重建委員報告」無法順利重建之戶數及原因（如證五）可據
    而本件建築基地廣達一０、九二六平方公尺，依契約書第二十二頁之附圖，每
      間透天厝均有單獨之建築基地，且無任何不能分割之問題，則原告故意違約將
      一百二十八戶以上之透天厝之基地所有權以「共同持有」之方式登記，將造成
      被告等承買戶日後轉售透天厝之困難，尤其若二、三十年後房屋老舊有重建必
      要時，如何取後其他一百二十七戶之同意？
  ４、再按行政院公平交易委員會早在八十四年即告知建商同業公會「透天厝房屋土
      地產權登記方式應事先充分告知之義務」（見證六，公平會八十四年七月二十
      一日（八四）公壹字第五四０八號函），易言之，「透天厝」如採共同持分方
      式登記基地，除須預先在廣告或契約等資料上明白表示外，並應充分告知購屋
      人，而本件透天厝買賣原告在伊之廣告單上註明Ｃ３２坪有二三．六一坪（見
      證一），買賣契約書第二條但書有「但上開土地實際移轉面積依地政機關分割
      後登載之地號與面積為準」等語，契約書第二十四頁又註明基地面積Ｃ３２為
      七八．０六平方公尺，其次原告從未告知基地係以「共同持分」方式登記，是
      被告購買本件Ｃ３２房屋之基地，原告顯有履行分割基地為二三．六一坪（或
      七八．０六平方公尺）後再為移轉登記之義務。
（四）系爭房地預定買賣契約中，兩造所約定之土地面積與上訴人實際可交付之土地
      面積是否相符。
  １、系爭廣告已成為契約內容之一部分：
  （１）消費者保護法第二十二條之規定係誠實信用原則在消費者與企業經營者契約
        關係上具體化之規定，其立法意旨在於使任何影響消費者形成消費動機、決
        定訂立契約之廣告宣傳內容，均成為契約內容之一部分，使其成為對消費者
        之最低限度保障。因而上開法條規定之適用，與企業經營者是否有意使廣告
        內容成為契約內容一部分之主觀意思無關，與消費者是否知悉瞭解廣告之內
        容亦無關，更與當事人雙方有無使廣告內容成為契約內容一部份之合意無關
      。換言之，廣告內容之所以成為契約內容之一部分，係基於「法律規定」，
        而非基於「當事人約定」。再者，消費者保護法第二十二條規定係以保護消
        費者為目的，理論上企業經營者固然不得單方面於廣告、契約書或契約附屬
        文件上表示排除廣告內容成為契約內容之一部份，但如該排除之表示業經消
        費者予以同意時，解釋上應認為廣告內容即不構成契約內容之一部分。惟為
        避免企業經營者挾其強大之經濟實力或強勢之締約地位，以各種方法直接或
        間接迫使消費者拋棄法律上之保護，而同意排除廣告內容成為契約內容之一
        部分，因此在認定消費者是否同意排除廣告內容之一部分時，應從嚴加以認
        定，不得基於消費者在面對企業經營者之優勢締約地位下所為之匆促、輕率
        、一時之決定，而須基於消費者自由、成熟之意思決定。
    (２)固在解釋上應推定消費者不同意排除廣告內容成為契約內容之一部分唯有限
        於消費者「明示」同意拋棄法律之保護，且企業經營者須舉證證明消費者係
        在個別商議契約條款之情形下，確有此明示之意思表示，始得排除消費者保
        護法第二十二條規定之適用。例如，消費者於企業經營者善盡誠實告知說明
        義務後，自行於契約書上註明其本人認知並同意所有關於契約之廣告，均不
        成為契約內容之一部分，無拘束雙方當事人之效力。是以，自不得僅因契約
        內容與廣告內容扞挌或不相符合，即認消費者有排除廣告內容成為契約內容
        一部之意思，或甚至認廣告內容當然不成為契約內容之一部。準此而論，原
        告主張於契約未明文約定之事項，廣告內容始能成為契約之內容一部，而認
        為廣告內容僅具有「補充」契約內容之性質，若契約已明文約定，即排除廣
        告之適用云云，揆諸上述說明，與消費者保護法第二十二條後段規定之立法
        意旨顯然有所違背，誠不足取。又觀諸兩造所簽訂之契約書等文件，被告並
        未於其上註明排除廣告內容成為契約內容之一部且原告復未舉證證明被告業
        已明示同意排除廣告內容成為契約內容之一部，是該廣告內容依法自可成為
        兩造契約內容之一部。因此，原告主張系爭卷附之廣告乃要約引誘，而未構
        成契約之一部分，依上述說明，顯無理由。
    ２、系爭橋隆商城建案原告無法移轉九筆土地之其中三筆，原告於八十六年間即
        已知悉，然確未告知被告，原告不得以土地面積之減少乃政府建管單位之疏
        漏所造成之疏失予以推卸責任，而謂無欺騙消費者之虞：
        按依原告發函予訴外人莊淑香、黃玉梅等二人之有關橋隆商城土地產權事宜
        之函文（雄開營字第八九一四五０一二九九號）（證六）內容稱：本案建案
        有關基地規劃及產權登記原委調整說明如左：（一）本案土地坐落於高縣橋
        頭鄉○○段1501-17、1501-21、1501-22、1501-32、1502、1502-1、1502-4
        、1502-9、1502-10等九筆。(二) 本廠委託建築師於八十五年九月二十三日
        致函本廠指出，高雄縣政府核發之建築線指示，仕隆段1502-7、1502-8等二
        筆道路部份土地位於建築線內，須辦理地籍分割，始能核發建造執照。（三
        ）據此，本廠辦理該二筆地號分割，八十六年一月十五日自該二筆道路用地
        內分割出仕隆段1502-9（分割自1502-7）、1502-10（分割自1502-8）等二
        筆土地及1501-32地號認定為住宅用地共三筆，故高雄縣政府核發本案建造
        執照之建築基地，除上述定之三筆住宅用地外，尚包括仕隆段1501-17、150
        1-21、1501-22、1502、1502-1、1502-4等六筆住宅用地。（四）本廠鑑於
        本案已取得建照及完成工程發包，遂於八十六年三月二十一日採預售公開推
        案銷售，並於預定買賣契約書第二條按核發之建照基地九筆納入買賣標的。
        （五）八十六年五月十九日建築師來函本廠指出，高雄縣岡山地政事務所地
        籍資料中新分割之仕隆段1501-32、1502-9、1502-10等三筆土地應為道路用
        地，不能做為住宅使用，經本廠向橋頭鄉公所申請分區證明，顯示該三筆地
        號仍為道路用地，八十六年十月二日高雄縣政府、橋頭鄉公所、測量公司、
        建築師、岡山地政事務所及本廠相關人員至現場勘查，確定該三筆地號為道
        路用地無誤。」等語，是依上揭函文可知，原告於八十六年間即已知悉1501
        -32、1502-9、0000-00  0筆土地為道路用地，然並未即時告知原告，遲至
        九十年五月間始發函通知被告，此有原告發函予各承購戶有關本件系爭橋隆
        商場建案移轉土地面積較銷售面積短少乙案及處理方案函文可佐（參原告辯
        論意旨狀證四）。準此，苟原告於八十六年即將上開短少案告知被告，被告
        為確保權益，或許決定不予購買，然原告並未如此，雖土地面積之減少非可
        歸責於原告，誠如原告稱：「當時訂立契約時確實是九筆土地，是因為該土
        地使用分區的規定系爭三筆土地不得做為建築用地必須分割出來，才會由建
        築師繪圖把這三筆土地分割出來。」然其並未即時告知，苟非無欺瞞大眾之
        情以獲致可觀之利益  (本件共有一二八戶)，其誰能信。是原告稱：本件土
        地面積減少原告並無欺瞞大眾等語，顯屬無稽。
  ３、本件系爭建物「地坪」之真意，應係指建物( 含地面層及騎樓與防火隔間)之
      坐落基地範圍，而不及於其他。
  （１）定型化契約條款之解釋方法計有（一）客觀解釋原則：以通常一般人的了解
        可能性為其解釋標準。（二）限制解釋原則：若條款旨在排除任意規定，應
        作限制解釋，以維消費者之利益。（三）不明確條款解釋原則：若有多種解
        釋之可能時，應適用較有利於消費者之解釋。（四）統一解釋原則。（參被
        告辯論意旨狀證五）
（２）原告公司所出售者係獨棟獨戶之透天四樓住宅，而非一般橫向區分所有之公
        寓大廈，是就地坪是否包括公設面積，因建築型態使用方式不同，尚難與公
        寓大樓作相同之解釋。又出售之建物位置係在高雄縣橋頭鄉，就南部一般交
        易情形而言，透天厝之地坪通常係指建物坐落位置範圍之面積，若無特別於
        廣告註明，消費者會認公設面積不包含在地坪範圍內（客觀解釋）。另因地
        坪二字並無固定之用語解釋，而呈解釋之多樣性，基於消費者保護法之規範
        意旨，應作最有利於消費者之解釋，即地坪係指建築物所在範圍基地之面積
        ，且不含公設面積（不明確條款解釋則）。行政院公平交易委員會曾就不動
        產銷售廣告加以規範，其中就建築物面積部分規定：「建築物之銷售廣告上
        宜載明主建物、附屬建物及區分所有建物共同使用部分之面積，不宜以「使
        用面積」、「公共（設施）面積」、「受益面積」、「銷售面積」或其他非
        法定名詞為建築物面積之表示或表徵；倘需使用則應於廣告中明顯處（例如
        接近「使用面積」、「公共面積」標示處），以不小於表示面積之字體註明
        其意義。例如：於建築之銷售廣告上「使用面積：三十坪。公共面積：四坪
      」，應同時刊載使用面積範包含主建物、陽臺、平臺、花臺、露臺之面積。
        公共面積範圍包含建物當層樓電梯間、走道、地下室、水箱、機電、一樓門
        廊等共同分之面積」等語（詳行政院公平交委員會網站）；因原告公司既未
        於廣告平面圖上附記地坪包含之範圍，公共面積及使用面積之記載亦付之闕
        如，故就此疑義所生之風險，尚難歸責於被告，自應由知悉建物使用情形之
        原告公司承受等情，復參以消費者保護法之意旨，認系爭廣告平面圖中關於
        「地坪」之意義，應為建築物所在範圍之基地面積（且不含公設面積）之解
        釋。是原告公司應依廣告內容，負擔將二十三．六一之地坪（不含公設面積
        ）移轉予被告之義務，因而原告辯稱：地坪應包含公設面積等語，即不足採
      。
  ４、系爭建物所坐落之基地範圍僅十六．八六坪（應有二三．六一坪），短少六．
      七五坪，被告自可主張不完全給付。
  （１）本件乃預售屋買賣，有關地坪減少之事項，被告曾在八十八年四月十一日
        即以存證信函（已附卷）通知原告，而後原告於八十八年五月十日以雄開服
        字第一四五０一一八四號回函謂：建築基地面積正由地政機關複丈中，尚未
        完成保存登記公告手續，其面積尚未確定。」（參見九十年八月十六日審判
        筆錄）。從而原告稱：「被告可以用肉眼立即判斷」等語，顯為無稽。
  （２）消費者保護法第二十二條規定：「企業經營者應確保廣告內容之真實，其
        對消費者所負之義務不得低於廣告之內容。」依本件售屋廣告單所示被告購
        買之Ｃ３２房屋地坪為二三．六一坪（參卷附被告八十九年三月十日答辯狀
        證物即廣告單影本），揆諸右揭法律，原告自應將地坪二三．六一坪之土地
        移轉登記予被告，惟經查卷附岡山地政事務所建物測量成果圖，系爭房屋地
        面層地坪加上騎樓及防火隔間面積僅五十五．七五平方公尺，合十六．八六
        坪短少六．七五坪，達百分之二十五明顯低於廣告之內容，且屬不能補正，
        則被告自得依不完全給付（參照最高法院七十七年度第七次民事庭會議決議
        及新修正之民法第二百二十七條給付不能規定）解除契約。
  ５、本件系爭建物並非原告所謂之「共照」（即系爭土地應與其他戶共同持分），
      且亦非被告所明知：
  （１）依兩造房地預定買賣契約書第二條買賣標的之第一項土地之中段約定：被
        告之土地係依「共同持有」之方式登記，惟依右述契約書同條文後段卻約定
      「但上開土地（即系爭土地）實際移轉面積依地政機關「分割後」登載之地
        號與面積為準，如有誤差雙方同意互不找補」等語，再依消保法第十一條第
        二項規定：「定型化契約條款如有疑義時，應為有利於消費者之解釋。」易
        言之，被告係購買座落高雄縣橋頭鄉之獨棟獨戶透天厝，依高屏地區民眾不
        願土地與其他一百餘人共有之習慣，土地應予分割為單獨所有之狀態，而且
        本件售屋之廣告或契約文字若有疑義，依右揭消保法第十一條第二項規定及
        大法官王澤鑑見解（參見被告答辯狀證五），應作有利消費者（即被告）之
        解釋。準此，雖系爭買賣契約附件五有原告所興建之「橋隆商城」一百二十
        八戶之建造執照，然細審系爭買賣契約書第二條應為有利消費者即被告之解
        釋已如前述，則何能認係上開建造執照係共造之證明。況系爭契約書第七、
      八條乃係規定法定停車位，各機電空間、污水處理設備及公共梯間與地下層
        為住戶共同所有，並無規定系爭建物基地亦須與其他住戶保持共同持分，是
        被告認地坪之解釋乃係建築物所坐落之基地範圍，並未包含其他，乃屬正當
        。
  （２）縱使依原告準備書狀（七）（參見原告九十年七月六日準備書狀（七）第
        八頁）所稱：「地坪係指建物所坐落之基地範圍，惟依相關建築法規規定，
        建築基地除供建物本身所占之地面外，尚須留設法定空地，而橋頭鄉地區之
        法定空地比係占建築基地之百分之四十，亦即縱系爭建物所坐落基地面積如
        被告主張「二三．六一坪」，惟其建築面積亦僅能有「一四．一六六坪」（
        二三．六一坪ｘ六十％= １４．１６６坪），而依卷附岡山地政事務所測量
        成果圖，系爭建物地面層加上騎樓面積為四五．八二平方公尺（約十三．八
        六坪），二者相去不遠，足徵地坪之範圍縱如被告所主張係指建物所坐落之
        基地，其地面層之建築面積亦僅有約十四坪，而非二三．六一坪全部皆得蓋
        滿」等語。縱原告所主張為真（被告否認）然系爭廣告已成為買賣契約內容
        之一部分，已如前述，而企業經營者應確保廣告內容之真實，其對消費者所
        負之義務不得低於廣告之內容，亦為消費者保護法第二十二條所明文規定，
        亦如前所述，是原告自有履行上開廣告義務之內容，今原告無法將地坪二三
        ．六一坪移轉予被告，而違反法律所負之義務，已甚明灼，徒以前揭詞抗辯
      乃屬卸飾之詞，不足採信。
（五）綜上所述，兩造於系爭買賣契約中透過消費者保護法解釋之意旨已有約定原告
      應將系爭房屋之坐落基地所有權單獨移轉歸被告所有，而原告依約得將土地之
      所有權以應有部分方式移轉登記與被告之坪數亦有不足，已如前述，而系爭建
      物亦有諸多瑕疵，是原告之給付顯有不合乎債務之本旨之情形，被告之抗辯顯
      有理由。
三、證據：提出橋龍商城廣告影本一份、台灣高雄地方法院郵局六八四八號存證信函
    影本一份、梓官郵局第十一號存證信函影本一份、高雄縣岡山地政事務所建物測
    量成果圖一份、橋頭鄉○○段土地謄本影本三件、橋頭鄉○○段１５０２地號土
    地謄本影本乙件、台糖公司高雄廠公文影本乙份、台糖公司高雄廠橋隆商城建業
    移轉土地面積較銷售面積短少乙案函文、王澤鑑著債法原理（一）節錄第九十四
    、九十五、一０三頁、９２１地震之重建委員會統計災民無法重建房屋原因之剪
    報乙則、行政院公平會函文一份、台糖高雄廠橋隆商城契約及工程瑕疵之標示與
    證據一冊（外放）為證（以上均為影本）。
      理      由
一、受命法官於準備程序，為闡明訴訟關係得不用公開法庭之形式行之：一、命當事
    人就準備書狀記載之事項為說明。二、命當事人就事實或文書、物件為陳述。三
    、整理並協議簡化爭點。四、其他必要事項。受命法官於行準備程序認為適當時
    ，得暫行退席或命當事人暫行返席一或指定七日以下之期閒命當事人就雙方主張
    之爭點，或其他有利於訴訟終結之事項，為簡化之協議，並共同向法院陳明。但
    指定期間命當事人為協議者，以二次為限。當事人就其主張之爭點，經依第一項
    第三款或前項為協議者，應受其拘束。但經兩造同意變更，或因不可歸責於當事
    人之第由，或依其他情形協議顯失公平者，不在此限。又該條之規定，於行獨任
    審判之訴訟事件準用之。民事訴訟法第二百七十條之一、二百七十一條之一分別
    定有明文。本件經本院於九十年八月十六日準備程序中，經兩造協議簡化爭點，
    被告就審閱期間之問題及其它建築物瑕疪之問題均不為爭執，僅就：（一）系爭
    房地預定買賣契約中，兩造所約定之土地面積與原告實際可交付之土地面積尚是
    否不符。（二）原告是否應負使被告取得系爭房屋基地單獨所有權之義務。等事
    項為爭執，其餘被告提出之爭點則捨棄，不再為抗辯，原告亦同意簡化爭點，則
    兩造均應受其拘束。
二、原告起訴主張：被告於八十六年四月十二日向原告購買坐落高雄縣橋頭鄉○○段
    一五○一之一七、一五○一之二一、一五○一之二二、一五○一之三二、一五○
    二、一五○二之一、一五○二之四、一五○二之九、一五○二之一○等九筆地號
    土地上興建之橋隆商城編號Ｃ３２建物及基地，總價金六百七十六萬元。又上開
    建物之外部飾面業已完成，並已取得使用執照，依兩造所訂立之房地預定買賣契
    約書第五條約定，被告自應繳付第四期款及第五期款各為二十萬元、二十二萬元
    。然迭經原告通知，被告均未為繳付。再上開建物業已建造完成，迭經通知被告
    辦理交屋手續，惟被告亦置之不理，則依上開買賣契約書第六條第一項約定，被
    告應給付尾款四百七十三萬元，然被告亦未繳付。上開金額合計五百一十五萬元
    ，原告自得請求被告給付，並給付自最後一次通知交屋期限即八十八年十一月二
    十六日之翌日起至清償日止，按年利率百分之五計算之遲延利息。又依上開買賣
    契約書第五條第四款、第六條第一款及第十二條第一款之約定，被告須依應付金
    額每日加計萬分之五滯納金即二千五百七十五元。是爰依買賣之法律關係，請求
    被告給付上開價金、遲延利息及滯納金等語。
二、被告則以：系爭契約中未說明公共設施之面積，亦未說明共用部分所含項目，依
    行政院公平交易委員會決議，自構成顯失公平之行為，故依消費者保護法第十二
    條第一項規定，該條款無效。是買賣契約必要之點未為合致，契約自未成立，故
    原告根本無請求被告給付價金之權利。再前揭Ｃ３２建物地面層地坪加上騎樓、
    防火隔間面積僅五五．七五平方公尺，合為十六．八六坪，明顯低於廣告所稱之
    二三．六一坪，共短少六．七五坪，被告自得依不完全給付及物之瑕疵擔保規定
    ，解除契約。更有甚者，被告於前揭房地過戶後，竟發現圖上Ｃ３２四樓店舖住
    宅之基地竟非獨立所有權，僅取得持分土地，原告顯未依債之本旨提出給付，完
    全違反契約之約定，被告亦可主張同時履行抗辯等語資為抗辯。
三、原告主張：被告於八十六年四月十二日向原告購買坐落高雄縣橋頭鄉○○段一五
    ○一之一七、一五○一之二一、一五○一之二二、一五○一之三二、一五○二、
    一五○二之一、一五○二之四、一五○二之九、一五○二之一○等九筆地號土地
    上興建之橋隆商城編號Ｃ３２建物及基地。被告自應繳付第四期款及第五期款各
    為二十萬元、二十二萬元及尾款四百七十三萬元，合計五百一十五萬元，原告自
    得請求被告給付，並給付自最後一次通知交屋期限即八十八年十一月二十六日之
    翌日起至清償日止，按年利率百分之五計算之遲延利息，並須依應付金額每日加
    計萬分之五滯納金即二千五百七十五元等情，業據原告提出房地買賣契約書暨附
    件、建物所有權狀、建造執照、使用執照、通知函及掛號郵件回執為證，並為被
    告所不爭執，應堪信為真實。惟原告主張被告應繳交五百一十五萬元及上開遲延
    利息、滯納金等情，則為被告所否認，並以前開情詞置辯。經查：
（一）按定型化契約中之條款違反誠信原則，對消費者顯失公平者，無效，消費者保
      護法第十二條第一項定有明文。被告抗辯：原告就本件買賣標的物未說明公共
      設施之面積，亦未說明共用部分所含項目，顯對被告不公平，依上開法條規定
      ，買賣標的物之條款無效，系爭買賣契約自因必要之點未合致而不成立云云。
      經查，系爭買賣契約書第十八條載明：「「本契約之附件視為本契約之一部分
      ．．．．」，有原告所提之該買賣契約暨附件在卷可稽，且為被告所不爭，則
      依該附件二中之房地出售面積分算與售價明細表所示，被告所買受之系爭建物
      所含之公共設施面積為一六．０七平方公尺，且於該明細表註1.中亦明列：「
      公共設施面積係包括增設之法定車位、各機電空間及公共梯間。各戶分攤公設
      面積：（總公設面積二二九一．五一平方公尺×各戶建物面積／一二八總建物
      面積）」等情，足見系爭買賣契約中就公共設施之面積及其所含項目等節皆已
      詳細記載，尚難認原告未予說明而對被告顯失公平，是被告辯稱該買賣契約並
      未載明公共設施之面積及所含項目，已顯失公平，依上開法條規定應屬無效云
      云，亦不足採。
（二）次按，企業經營者應確保廣告內容之真實，其對消費者所負之義務不得低於廣
      告之內容，消費者保護法第二十二條定有明文。本件被告辯稱：系爭建物地面
      層地坪面積加上騎樓、防火隔間面積，僅為五五．七五平方公尺，合為十六．
      八六坪，明顯低於廣告所稱之二三．六一坪，共短少六．七五坪，被告自得依
      不完全給付及物之瑕疵擔保之規定，主張解除契約。本院審酌：
  １、本件原告主張：消費者保護法第二十二條之引用，係指兩造於磋商期間，對於
      未明文約定之事項，參考企業經營者所發送廣告之內容，該廣告之內容方成為
      出賣人所負最低義務之要求言。苟兩造已明文對某些事項進行約定，非得以廣
      告來左右當事人契約之約定內容。故兩造已就「地坪」於契約中約定為包含共
      同使用部分之分攤，並非僅係系爭建物坐落之基地範圍，自難謂被告不受拘束
      ，是被告要求原告依廣告內容交付房屋坐落面積為二三．三七坪之建物，顯有
      濫用該條規定之嫌，更有違兩造契約之約定內容云云。
      惟查，消費者保護法第二十二條之規定係誠實信用原則在消費者與企業經營者
      契約關係上具體化之規定，其立法意旨在於使任何影響消費者形成消費動機、
      決定訂立契約之廣告宣傳內容，均成為契約內容之一部分，使其成為對消費者
      之最低限度保障。因而上開法條規定之適用，與企業經營者是否有意使廣告內
      容成為契約內容一部份之主觀意思無關，與消費者是否知悉瞭解廣告之內容亦
      無關，更與當事人雙方有無使廣告內容成為契約內容一部份之合意無關。換言
      之，廣告內容之所以成為契約內容之一部分，係基於「法律規定」，而非基於
      「當事人約定」。再者，消費者保護法第二十二條規定係以保護消費者為目的
      ，理論上企業經營者固然不得單方面於廣告、契約書或契約附屬文件上表示排
      除廣告內容成為契約內容之一部分，但如該排除之表示業經消費者予以同意時
      ，解釋上應認為廣告內容即不構成契約內容之一部分。惟為避免企業經營者挾
      其強大之經濟實力或強勢之締約地位，以各種方法直接或間接迫使消費者拋棄
      法律上之保護，而同意排除廣告內容成為契約內容之一部分，因此在認定消費
      者是否同意排除廣告內容之一部分時，應從嚴加以認定，不得基於消費者在面
      對企業經營者之優勢締約地位下所為之匆促、輕率、一時之決定，而須基於消
      費者自由、成熟之意思決定。從而，本院以為解釋上應推定消費者不同意排除
      廣告內容成為契約內容之一部分，唯有限於消費者「明示」同意拋棄法律之保
      護，且企業經營者須舉證證明消費者係在個別商議契約條款之情形下，確有此
      明示之意思表示，始得排除消費者保護法第二十二條規定之適用。例如，消費
      者於企業經營者善盡誠實告知說明義務後，自行於契約書上註明其本人認知並
      同意所有關於契約之廣告，均不成為契約內容之一部分，無拘束雙方當事人之
      效力。是以，自不得僅因契約內容與廣告內容扞挌或不相符合，即認消費者有
      排除廣告內容成為契約內容一部之意思，或甚至認廣告內容當然不成為契約內
      容之一部。準此而論，原告主張於契約未明文約定之事項，廣告內容始能成為
      契約之內容一部，而認為廣告內容僅具有「補充」契約內容之性質，若契約已
      明文約定，即排除廣告之適用云云，揆諸上述說明，與消費者保護法第二十二
      條後段規定之立法意旨顯然有所違背，誠不足取。又觀諸兩造所簽訂之契約書
      等文件，被告並未於其上註明排除廣告內容成為契約內容之一部，且原告復未
      舉證證明被告業已明示同意排除廣告內容成為契約內容之一部，是該廣告內容
      依法自可成為兩造契約內容之一部。此外附帶一提，企業經營者自亦不得單方
      面於廣告上表示排除廣告內容為契約內容之一部分，以保護消費者之權益，不
      待詳論。故即便企業經營者於廣告上聲明「本廣告僅具參考價值」，原則上該
      廣告仍將成為契約內容之一部分。
  ２、其次，基於兼顧企業經營者與消費者雙方利益，法律上亦不能無視於廣告內容
      之複雜多樣性，而漫無限制地一律將廣告內容視為契約內容之一部分，蓋如此
      將使廣告文書與其他契約預備文件並無不同，而喪失商業廣告所應有之特性。
      因此，解釋上自有必要對商業廣告成為契約內容之一部分加以合理適當限制。
      職是之故，本院認為若廣告所訴求之消費者對該廣告具有一定程度之信賴，亦
      即在一般情形下，相信該廣告所言為真，而非僅係「吹噓、噱頭或誇張」；以
      及該廣告之內容「具體而明確」，並非僅係抽象、模糊或感性之文字，客觀上
      可加以查證以確定真偽，或確實以數字加以表示者，則該廣告之內容即應成為
      契約內容之一部分，始有上開法條規定之適用。經查，原告廣告單載明系爭建
      地之「地坪」為二三．六一坪，已如前述，鑑於在房地產買賣交易習慣上，「
      面積」與「價格」多寡往往係當事人間最重要之交易因素，在一般情形下，被
      告當會也僅能信賴原告所提出之不動產面積，應不致認為係原告在「吹噓、噱
      頭或誇張」，且該地坪係以數字即二三．六一坪表示，具體而明確，從而原告
      廣告單有關系爭建地二三．六一坪之內容，依首開法律規定與上述說明，即足
      以成為兩造系爭買賣契約內容之一部分。
  ３、按解釋意思表示，應探求當事人之真意，不得拘泥於所用之辭句，民法第九十
      八條定有明文。而探求當事人之真意，應通觀契約全文，依誠信原則，從訂立
      契約之目的及價值等作全盤之觀察，于文義上及論理上詳為推求，雖不能拘泥
      文字，亦不得全捨文字而更為曲解。前揭原告廣告單之內容之所以成為系爭買
      賣契約內容之一部分，並非基於當事人之合意，而係基於法律規定，是廣告宣
      傳是否為法律行為自不無疑問，惟廣告內容既成為契約內容之一部分，廣告內
      容文字之解釋即會影響契約之實質內容，自仍有解釋之必要，從而上開法條規
      定與判決意旨雖非可一體適用，但仍可作為解釋廣告內容「真意」之參考。
      經查，原告廣告單除載明系爭建地之地坪為二三．六一坪及劃有Ｃ１～Ｃ４６
      之一樓平面圖之外，並無就地坪之範圍有作文字註明或其他解釋，依一般消費
      者施以普通注意對該廣告之觀察，極易使人認所謂「地坪」，即所畫平面圖之
      面積；且原告所出售者依原告廣告所載之「透天店舖」係獨棟獨戶之住宅，亦
      足使消費者認定廣告上所謂「地坪」，係指系爭建物所坐落基地範圍之面積，
      而依兩造所不爭執之廣告平面圖之一樓所示，系爭建物所坐落基地範圍應包括
      「店舖」（即基層本身）、前面「陽台」及後面「防火隔間」。
  ４、又按債務人不為給付或不為完全之給付者，債權人得聲請法院強制執行，並得
      請求損害賠償；債權人於有第二百二十六條之情形時，得解除契約。八十九年
      五月五日修正施行前之民法第二百二十七條與現行之民法第二百五十六條分別
      定有明文。又債務不履行之種類，除給付遲延及因可歸責於債務人之事由致給
      付不能兩種消極的債務違反外，更有另一種不完全給付之積極的債務違反，即
      因可歸責於債務人之事由，提出不符合債務本旨之給付，此在學說間已成通說
      ，我國實務上亦承認此種債務違反之態樣，惟修正前法條上尚缺明白之規定，
      且不完全給付有瑕疵給付與加害給付二態樣，在瑕疵給付，僅發生債務不履行
      之損害，亦可分為不完全給付之情形得補正者，債權人可依遲延法則行使權利
      ；如不完全給付之情形不能補正者，則依給付不能之法則行使權利，故於修正
      後民法第二百二十七條已明訂其權利行使法則，然未溯及於修正前所發生之不
      完全給付責任，然學說與實務上多認為縱於修正前所發生不完全給付責任亦得
      類推適用給付不能或給付遲延之有關規定決定之，此亦有最高法院七十七年度
      第七次民事庭會議決議（一）可資參照。申言之，若債務人確有不完全給付，
      且已不得補正，債權人得類推適用給付不能之規定請求損害賠償外，並得類推
      適用上開民法第二百五十六條之規定，請求解除契約。
      查系爭買賣契約係簽訂於八十六年四月十二日，若有不完全給付之情形，自可
      依上開說明適用。又前揭原告廣告所稱系爭建物地坪二三．六一坪，業已成為
      系爭買賣契約內容一部分，且解釋其真意，地坪之範圍僅係指系爭建物所坐落
      基地範圍應包括「店舖」（即基層本身）、前面「陽台」及後面「防火隔間」
      。依卷附高雄縣岡山地政事務所建物測量成果圖所示之「基層」面積為40.12
      ㎡（6.06×6.62=40.12）前；面陽台面積為5.6964㎡（6.06×0.94=5.6964）
      ；防火間隔面積，依建築技術規施工篇第一百一十條第一款規定：「防火構造
      建築物，除基地二面以上臨接寬度四公尺以上之道路或臨接深度四公尺以上之
      永久性空地者外，依左列規定：
      一、建築物應自基地後側或側面之境界線退縮一．五公尺之空地為防火間隔。
      」故可知該防火間隔之寬度為1.5公尺，再乘以建物基層之寬度6.06公尺，其
      面積為9.09㎡（1.5×6.06=9.09㎡），三者合計為54.9064㎡，是系爭建物所
      坐落之基地範圍即「地坪」應為54.9064㎡，約為十六．六０九一八六坪（一
      平方公尺約為○．三○二五坪），與原告應為給付之二三．六一坪相差七．０
      ００八一四坪，達四分之一強，顯已超過正常之誤差範圍甚多（被告認地坪為
      五五．七五平方公尺，計十六．八六坪，短少六．七五坪云云，惟此為被告誤
      算，仍不影響原告確有短少給付地坪超過正常之誤差範圍甚多之認定），自有
      違債務之給付本旨。又該廣告內容係原告所製作，原告即應按該廣告內容施工
      並給付，其給付既有違債務本旨，自係可歸責於原告甚明。再者，原告固然主
      張系爭建物並未完成交屋手續，自尚未給付，被告自不得主張不完全給付云云
      。然則，債務人雖未為給付，但如依客觀情事顯可預見債務人之給付將不合乎
      債務之本旨，且確定嗣後亦無法或難予補正時，此時債務人既然已經無法補正
      瑕疵，即無剝奪債務人修補或除去瑕疵機會之虞。故在此時則應同時兼顧債權
      人之利益，使債權人得以及時採取因應措施，避免債權人損害之發生或繼續擴
      大，自應允許債權人得主張不完全給付之法律效果為是，如此始屬合理。此外
      ，學說及晚近之實務上，於處理「在危險移轉前，得否准許買受人對出賣人主
      張物之瑕疵擔保責任」之問題時，亦均係採取相同之利益衡量觀點，肯認若物
      之瑕疵已確定不能除去，縱危險尚未移轉，於解釋上仍例外允許買受人得對出
      賣人主張物之瑕疵擔保責任，此可參照最高法院八十五年度台上字第八七八號
      、八十六年度台上字第三四○七號等判決意旨。足見基於相同之利益衡量觀點
      ，於不完全給付之情形亦應為相同之處理。基上說明，原告所應給付之系爭建
      物地坪已確定短少七．０００八一四坪，且顯然已無法再予補正，為兼顧被告
      之利益，自應允許被告於原告完成給付系爭建物前，即得對原告主張不完全給
      付之法律效果。是原告上開主張，自不足採。從而，揆諸上述說明，被告自可
      類推適用民法第二百五十六條規定，主張解除系爭買賣契約。
五、綜上所述，原告所提廣告中有關系爭建地地坪二三．六一坪之內容，被告並未同
    意排除成為系爭買賣契約內容之一部，而該廣告內容並非「吹噓、噱頭或誇張」
    ，且其內容「具體而明確」，是依消費者保護法第二十二條規定，已成為系爭買
    賣契約之內容。又解釋該廣告內容有關地坪之「真意」，審酌相關之訴訟資料，
    應僅係指系爭建物坐落之基地部分。惟系爭建物坐落之基地部分面積僅十六．六
    ０九一八六坪，與廣告內容之二三．六一坪相差七．０００八一四坪，已達四分
    之一強，是原告顯然未依債之本旨給付。再原告迄今雖尚未將系爭建物給付被告
    ，然已顯可預見原告之給付將不合乎債務本旨，且無法補正，為兼顧被告之權益
    ，被告自仍可主張原告不完全給付，並類推適用民法第二百五十六條解除系爭買
    賣契約。從而，原告主張被告應給付原告五百一十五萬元及自八十八年十一月二
    十七日起至清償日止，按年利率百分之五計算之利息，暨按日給付原告二千五百
    七十五元之滯納金，洵屬無據，應予駁回。
六、原告之訴既經駁回，其假執行之聲請即失所依據，應併予駁回之。
七、兩造其餘攻擊防禦及證據方法，核與本件判決不生影響，爰不另一一論述指駁，
    附此敘明。
八、結論：原告之訴為無理由，依民事訴訟法第七十八條，判決如主文。
中      華      民      國    九十      年      十      月      五      日
                              臺灣高雄地方法院民事第六庭
~B法      官  陳建中
右為正本係照原本作成。
如對本判決上訴，須於判決送達後廿日內向本院提出上訴狀。
中      華      民      國    九十      年      十      月      五      日
~B法院書記官  蔡文現


司法院資訊處製作；財團法人民間司法改革基金會備份。
